臺灣板橋地方法院刑事判決　　　　　　　100年度訴字第152號
公　訴　人　臺灣板橋地方法院檢察署檢察官
被　　　告　吳威昱
上列被告因違反毒品危害防制條例案件，經檢察官提起公訴（九
十九年度毒偵字第六０八六號、九十九年度偵字第三一０五七號
），被告於本院準備程序進行中，就被訴事實為有罪之陳述，經
本院告知簡式審判程序意旨，並聽取公訴人及被告之意見後，本
院合議庭裁定由受命法官獨任依簡式審判程序審理，並判決如下
：
    主  文
吳威昱持有第二級毒品純質淨重二十公克以上，累犯，處有期徒
刑捌月，扣案之第二級毒品甲基安非他命肆包（驗前總毛重伍拾
陸點參伍公克、驗前總純質淨重約伍拾貳點貳陸公克），均沒收
銷燬。
    事  實
一、吳威昱前於民國九十三年間因施用毒品案件，經國防部南部
    地方軍事法院以九十三年度金裁字第六號裁定送觀察、勒戒
    後，認無繼續施用毒品之傾向，於九十三年十二月二十三日
    執行完畢而釋放，並經國防部南部地方軍事法院檢察署檢察
    官以九十三年度平偵字第八八九號為不起訴處分確定。嗣又
    於上揭觀察、勒戒執行完畢釋放後五年內之九十五年間，再
    犯施用毒品案件，經臺灣臺南地方法院以九十五年度簡字第
    四六二號判處有期徒刑三月確定。於九十七年間，又因竊盜
    案件，經本院以九十七年度易字第一八七一號判處有期徒刑
    一年確定，復因施用毒品案件，經臺灣桃園地方法院以九十
    七年度審訴字第一七四二號判處有期徒刑七月、四月，定其
    應執行有期徒刑九月確定，上開於九十七年間所犯三罪，復
    經臺灣桃園地方法院以九十八年度聲字第七六四號裁定定其
    應執行有期徒刑一年八月確定，甫於九十九年六月十三日縮
    刑期滿執行完畢。詎仍不知悛悔，其明知甲基安非他命係毒
    品危害防制條例第二條第二項第二款所規定之第二級毒品，
    不得非法持有、施用，竟基於持有第二級毒品甲基安非他命
    純質淨重二十公克以上之犯意，於九十九年七月二十五日晚
    間七時至八時許，在新北市板橋區（改制前為臺北縣板橋市
    ○○○街與館前西路之交岔路口，以新臺幣五萬二千元之價
    格向一名真實姓名年籍不詳綽號「宗仁」之成年男子，購入
    第二級毒品甲基安非他命四包（驗前總毛重五十六點三五公
    克、驗前總純質淨重約五十二點二六公克）而持有之。復於
    同年月二十八日晚間六時許，在新北市樹林區卡爾卡頌汽車
    旅館某房間內，拿取些許前述第二級毒品甲基安非他命放置
    於玻璃球（未扣案）內加以燃燒吸食該煙霧之方式，而施用
    第二級毒品甲基安非他命一次。嗣於同年月二十八日晚間九
    時三十五分許，在新北市○○區○○路二十七號前，為警查
    獲，並扣得其持有之前述第二級毒品甲基安非他命四包（驗
    前總毛重五十六點三五公克、驗前總純質淨重約五十二點二
    六公克），始循線查悉上情。
二、案經新北市政府警察局板橋分局報告臺灣板橋地方法院檢察
    署檢察官偵查起訴。
    理  由
壹、程序事項：
    被告吳威昱所犯係死刑、無期徒刑或最輕本刑為三年以上有
    期徒刑以外之罪，亦非屬高等法院管轄第一審之案件，其於
    準備程序中就被訴事實為有罪之陳述，經本院告知簡式審判
    程序之旨，並聽取公訴人及被告之意見後，經本院合議庭認
    為適宜，乃依刑事訴訟法第二百七十三條之一第一項規定，
    裁定由受命法官獨任進行簡式審判程序，先予敘明。
貳、實體事項：
一、上揭犯罪事實，業據被告於偵查、本院準備程序及審理中自
    白不諱，且被告於前揭查獲時地為警依法對其採集之尿液經
    送請臺灣檢驗科技股份有限公司以酵素免疫分析法（EIA ）
    初步檢驗及氣相層析質譜儀分析法（GC/MS ）確認檢驗結果
    ，確呈安非他命類（甲基安非他命）陽性反應，此有該公司
    出具之九十九年八月十三日濫用藥物檢驗報告一紙在卷可參
    （參見九十九年度毒偵字第六０八六號偵卷第五三頁），又
    扣案被告所持有之疑似第二級毒品甲基安非他命白色晶體四
    包（驗前總毛重五十六點三五公克、驗前總純質淨重約五十
    二點二六公克），經送請內政部警政署刑事警察局鑑定結果
    ，確含有第二級毒品甲基安非他命成分，此有該局出具之九
    十九年十月十八日刑鑑字第0990139521號鑑定書一紙在卷可
    憑（參見九十九年度毒偵字第六０八六號偵卷第五七頁）。
    綜上所述，足見被告之自白核與事實相符，應可採為論罪科
    刑之依據。按施用第一、二級毒品為犯罪行為，毒品危害防
    制條例第十條第一項及第二項各定有處罰明文。故施用該毒
    品者，依前揭規定本應科以刑罰，惟基於施用毒品之人，兼
    有病患屬性，乃於刑事政策上對合於一定條件之施用者，依
    同條例第二十條、第二十三條之規定，施以觀察、勒戒及強
    制戒治之治療，期以保安處分替代刑罰，戒斷其身、心癮。
    嗣因其程序過於繁雜，上揭條例於九十二年七月九日修正公
    布，自九十三年一月九日施行，將該第二十條、第二十三條
    之保安處分程序，單純區分為「初犯」、「五年內再犯」及
    「五年後再犯」三種；依其立法理由之說明：「初犯」，經
    觀察、勒戒或強制戒治後，應為不起訴處分或不付審理之裁
    定；經觀察、勒戒或強制戒治執行完畢釋放後，「五年內再
    犯」者，因其再犯率甚高，原實施之觀察、勒戒及強制戒治
    既已無法收其實效，爰依法追訴或裁定交付審理。至於經觀
    察、勒戒或強制戒治執行完畢釋放後，「五年後再犯」者，
    前所實施之觀察、勒戒或強制戒治已足以遮斷其施用毒品之
    毒癮，為期自新及協助其斷除毒癮，仍適用「初犯」規定，
    先經觀察、勒戒或強制戒治之程序。從而依修正後之規定，
    僅限於「初犯」及「五年後再犯」二種情形，始應先經觀察
    、勒戒或強制戒治程序，不能逕行起訴，亦即設為施用毒品
    罪起訴條件之限制。但倘被告於五年內已再犯，經依法再為
    「保安處分」或「追訴處罰」者，縱其第三次（或第三次以
    上）施用毒品之時間，在初犯之保安處分執行完畢釋放五年
    以後，即非屬「五年後再犯」之情形，且因前有「五年內再
    犯」情形，顯見其再犯率甚高，原實施之保安處分無法收其
    實效，毋庸仍予寬典處遇，而應依該條例第十條逕予刑罰制
    裁。至於第三次（或第三次以上）施用毒品之時間，是否宜
    有期間限制？以多久為適宜？則分屬刑事政策、專門醫學之
    範圍，非審判機關所能決定，有待循立法途徑解決，此為本
    院近來之統一見解（最高法院九十八年台非字第五六號判決
    意旨可資參照）。查本件被告前於九十三年間因施用毒品案
    件，經國防部南部地方軍事法院以九十三年度金裁字第六號
    裁定送觀察、勒戒後，認無繼續施用毒品之傾向，於九十三
    年十二月二十三日執行完畢而釋放，並經國防部南部地方軍
    事法院檢察署檢察官以九十三年度平偵字第八八九號為不起
    訴處分確定。嗣又於上揭觀察、勒戒執行完畢釋放後五年內
    之九十五年間，再犯施用毒品案件，經臺灣臺南地方法院以
    九十五年度簡字第四六二號判處有期徒刑三月確定一節，此
    有臺灣高等法院被告前案紀錄表一份在卷可參。被告既曾於
    前揭觀察、勒戒執行完畢釋放後五年內再犯施用毒品案件而
    經依法再為追訴處罰，且於本件中，又係於九十九年七月二
    十八日晚間六時許，有施用第二級毒品甲基安非他命之犯行
    ，即非屬毒品危害防制條例第二十條第三項所定「五年後再
    犯」之情形，揆諸前開判決意旨及說明，自應逕行追訴處罰
    。從而，本件事證已臻明確，被告犯行洵堪認定，應予依法
    論科。
二、按最高法院歷年來針對罪數問題乃建立所謂「吸收犯」之理
    論（最高法院九十三年度台上字第六五０二號判決意旨可資
    參照），且其類型亦非專以高度行為吸收低度行為一類為限
    ，尚包括全部行為吸收部分（階段）行為等。又所謂高度行
    為吸收低度行為，乃係基於法益侵害之觀點，認為當高度行
    為之不法內涵足以涵蓋低度行為時，方得論以吸收犯。九十
    八年五月二十日修正（並自公布後六個月施行）之毒品危害
    防制條例既將同屬持有毒品行為之處罰依數量多寡而分別以
    觀，顯見立法乃係有意以持有毒品數量作為評價持有毒品行
    為不法內涵高低之標準，並據此修訂持有毒品罪之法定刑，
    俾使有所區隔。因此吾人應可推知當行為人持有毒品數量達
    法定標準以上者，由於此舉相較於僅持有少量毒品之不法內
    涵較高、法定刑亦隨之顯著提升，縱令行為人係為供個人施
    用而一次購入，由於該等行為不法內涵非原本施用毒品行為
    所得涵蓋，自不得拘泥於以往施用行為吸收持有行為之既定
    見解，應本諸行為不法內涵高低行為判斷標準，改認持有法
    定數量以上毒品之行為屬高度行為而得吸收施用毒品行為，
    或逕認施用毒品之輕行為當為持有超過法定數量毒品之重行
    為所吸收，方屬允當（臺灣高等法院暨所屬法院九十八年法
    律座談會刑事類提案第十五號意旨參照）。查本件被告於本
    院準備程序中已自承其所持有之第二級毒品甲基安非他命純
    質淨重逾二十公克，且又係以該持有之些許第二級毒品甲基
    安非他命進而施用第二級毒品甲基安非他命一情（參見本院
    卷一００年三月十六日準備程序筆錄第二頁），揆諸前開說
    明，是核被告所為，係犯毒品危害防制條例第十一條第四項
    之持有第二級毒品純質淨重二十公克以上之罪。被告持有第
    二級毒品甲基安非他命純質淨重二十公克以上並進而施用，
    其施用之低度行為應為持有之高度行為所吸收，不另論罪。
    又被告前因竊盜案件，經本院以九十七年度易字第一八七一
    號判處有期徒刑一年確定，復因施用毒品案件，經臺灣桃園
    地方法院以九十七年度審訴字第一七四二號判處有期徒刑七
    月、四月，定其應執行有期徒刑九月確定，上開三罪，復經
    臺灣桃園地方法院以九十八年度聲字第七六四號裁定定其應
    執行有期徒刑一年八月確定，甫於九十九年六月十三日縮刑
    期滿執行完畢，此有臺灣高等法院被告前案紀錄表一份在卷
    可參，其前受有期徒刑之執行完畢，於五年以內故意再犯本
    件有期徒刑以上之罪，為累犯，應依刑法第四十七條第一項
    規定，加重其刑。爰審酌被告屢犯不改，顯見其意志不堅，
    缺乏勒戒動機，其施用毒品足以導致精神障礙、性格異常，
    甚至造成生命危險，戕害一己之身體健康，惟念其犯後均能
    坦承犯行，態度良好，已見悔意，且其所持有之第二級毒品
    甲基安非他命純質淨重雖逾二十公克以上，惟僅係供己施用
    ，犯罪情節及手段尚非嚴重，並兼衡其犯罪動機、目的、生
    活狀況、智識程度、所生危害等一切情狀，量處如主文所示
    之刑。至扣案之第二級毒品甲基安非他命四包（驗前總毛重
    五十六點三五公克、驗前總純質淨重約五十二點二六公克）
    ，不問屬於犯人與否，均應依毒品危害防制條例第十八條第
    一項前段規定，併予宣告沒收銷燬之。又盛裝前開第二級毒
    品甲基安非他命之包裝袋四個，參以法務部調查局現今所採
    行之鑑驗方式，包裝袋仍會殘留微量毒品，而無法將之完全
    析離，此有法務部調查局調科壹字第09362396550 號函文意
    旨可資參照，是可認該四個包裝袋分別與殘留其上之第二級
    毒品甲基安非他命當已無法析離，而均應各視為毒品，故應
    與所盛裝之第二級毒品甲基安非他命併予沒收銷燬，附此敘
    明。至鑑定所耗損之第二級毒品甲基安非他命，既已滅失，
    爰不另為沒收銷燬之諭知。
據上論斷，應依刑事訴訟法第二百七十三條之一第一項、第二百
九十九條第一項前段，毒品危害防制條例第十一條第四項、第十
八條第一項前段，刑法第十一條、第四十七條第一項，判決如主
文。
本案經檢察官賴建如到庭執行職務。
中    華    民    國   100    年    3     月    21    日
                  刑事第二十庭    法  官  林家賢
上列正本證明與原本無異。
如不服本判決，應於判決送達後十日內，向本院提出上訴書狀，
並應敘述具體理由；其未敘述上訴理由者，應於上訴期間屆滿後
二十日內向本院補提理由書（均須按他造當事人之人數附繕本）
「切勿逕送上級法院」。
                                  書記官  許清秋
中    華    民    國   100    年    3     月    21    日
附錄本判決論罪科刑法條：
毒品危害防制條例第十一條第四項：
持有第二級毒品純質淨重二十公克以上者，處六月以上五年以下
有期徒刑，得併科新臺幣七十萬元以下罰金。
毒品危害防制條例第十條第二項：
施用第二級毒品者，處三年以下有期徒刑。